臺北高等行政法院判決
　　　　　　　　　　　　　　　　　　 93年度訴字第2324號
　　　　　　　　　　　　　　　.
原　　　告　甲○○
被　　　告　財政部
代　表　人　乙○（部長）
訴訟代理人　丙○○
　　　　　　丁○○
上列當事人間因限制出境事件，原告不服行政院中華民國93年5
月21日院臺訴字第0930084831號訴願決定，提起行政訴訟。本院
判決如下：
　　主  文
原告之訴駁回。
訴訟費用由原告負擔。
　　事  實
一、事實概要：原告係琪雄企業有限公司（以下簡稱琪雄公司）
    負責人，經財政部高雄關稅局（以下簡稱高雄關稅局）以琪
    雄公司滯欠罰鍰新台幣（下同）3,123,712元，依限制欠稅
    人或欠稅營利事業負責人出境實施辦法（以下簡稱限制出境
    實施辦法）第2條第1項規定，報由被告於93年1月14日以台
    財海字第0930100278號函請內政部警政署入出境管理局（以
    下簡稱境管局）限制原告出境，境管局乃於93年1月20日以
    境愛岑字第09310610470號處分書禁止原告出境。原告就該
    限制出境處分不服，提起訴願，亦遭決定駁回，遂向本院提
    起行政訴訟。
二、兩造聲明：
  (一)原告聲明：
    1.訴願決定、原處分均撤銷。
    2.訴訟費用由被告負擔。
　(二)被告聲明：
    1.駁回原告之訴。
    2.訴訟費用由原告負擔。
三、兩造爭點：被告所為限制原告出境之處分是否於法有據？
　(一)原告主張之理由：
    1.查琪雄公司經高雄關稅局以其虛報所運貨物產地，涉及逃
      避管制，依海關緝私條例第37條第3項轉據同條例第36條
      第1項及第3項規定，於92年3月20日以92年第00000000號
      處分書核處琪雄公司虛報重量部分貨價2倍罰鍰計
      3,123,712元，並沒入貨物。經琪雄公司向聯泰報關有限
      公司（以下簡稱聯泰公司）查問，方知悉其係遭童力前、
      丁素葉及蔡伯仁3人盜刻公司印章供聯泰公司冒用公司名
      義出口，乃申請復查，提起訴願，惟遭高雄關稅局及財政
      部先後以該公司於稽核人員查訪時未主張上開遭盜用情事
      ，所稱該公司名義遭冒用顯係事後卸責之詞云云駁回復查
      及訴願在案，原告遂於93年1月30日向臺灣高雄地方法院
      提出蔡伯仁、童力前、丁素葉涉嫌偽造文書之刑事告訴。
    2.茲因琪雄公司逾期未繳納罰鍰，原告為琪雄公司負責人，
      高雄關稅局乃依限制出境實施辦法第2條第1項規定，報由
      被告於93年1月14日以台財海字第0930100278號函請境管
      局限制原告出國，經境管局依「入出國及移民法」第6條
      第1項第9款規定，於93年1月20日以境愛岑字第
      09310610470號處分禁止原告出國。惟查本件既係起源於
      琪雄公司遭盜刻印章冒用名義辦理進出口貨物，有足以證
      明該批走私貨品係遭詐欺犯罪集團冒用印章之文件影本及
      共犯蔡伯仁承認犯罪事實之自白書2份附卷可按，被告自
      應加以調查，不得僅以原告事後主張公司名義遭盜用顯係
      事後卸責之詞等語，推諉其調查之責，是原處分顯有違誤
      ，應予撤銷。
　(二)被告答辯之理由：
    1.按「納稅義務人或受處分人欠繳應繳關稅或罰鍰達一定金
      額者，得由司法機關或財政部函請內政部入出境管理局限
      制其出境；其為法人、合夥或非法人團體者，得限制其負
      責人或代表人出境，但已提供相當擔保者，應解除其限制
      。實施辦法，由行政院定之。」，行為時關稅法第43條第
      3項定有明文。次按「關稅法第4條之2及第25條之1（90年
      10月31日修正為第7條及第43條）之規定，於依本條例所
      處之罰鍰準用之。」，復為海關緝私條例第49條之1第2項
      所明定。又按「在中華民國境內居住之個人或在中華民國
      境內之營利事業，．．．其欠繳稅款及已確定之罰鍰單計
      或合計，．．．，營利事業在新台幣1百萬元以上者，由
      稅捐稽徵機關或海關報請財政部函請內政部入出境管理局
      限制該欠稅人或欠稅營利事業負責人出境。」，為限制出
      境實施辦法第2條第1項所規定。
    2.經查琪雄公司於91年11月1日委由聯泰公司，以「G7國貨
      復進口」報單（報單號碼：BE/91/WH47/1004號）向中興
      分局申報自香港復運進口FROZEN PORK BUNGS（冷凍豬大
      腸）計49,867公斤，經該分局查驗結果，認產地可疑，且
      經稽核組查核結果，認定來貨中除24,640公斤為復運進口
      國貨而與原申報相符外，其餘25,227公斤貨物之實際產地
      為香港，因虛報產地部分之重量已逾行政院依懲治走私條
      例公告之「管制物品項目及其數額」丙項第5款規定之重
      量，核屬海關緝私條例規範之管制物品，琪雄公司顯有虛
      報進口貨物產地，涉及逃避管制之情事，中興分局乃依海
      關緝私條例第37條第3項轉據同條例第36條第1項及第3項
      規定，處以虛報重量部分貨價2倍之罰鍰計3,123,712 元
      ，並沒入貨物。琪雄公司不服，提起復查、訴願均遭決定
      駁回，惟於訴願遭駁回後，未依行政訴訟法第106條規定
      之2個月不變期間內向高雄高等行政法院提起行政訴訟，
      全案遂告確定。因該公司於上開處分確定後，未繳納罰鍰
      ，中興分局乃依限制出境實施辦法第2條第1項規定，報請
      被告於93年1月14日以台財海字第0930100278號函請境管
      局限制其負責人即原告出境。原告對限制出境之處分不服
      ，提起訴願，遭決定駁回，遂向鈞院提起行政訴訟。
    3.茲原告訴稱略以琪雄公司於91年9月21日遭詐欺犯罪集團
      盜刻公司印章供聯泰公司冒用該公司名義進出口貨物，原
      告業已於93年1月30日向臺灣高雄地方法院檢察署提出刑
      事告訴，該限制出境處分應予以撤銷等語，資為爭議。經
      查原告所訴均屬處分已確定之虛報進口貨物產地罰鍰裁處
      範圍，非屬本件限制出境所得審究，是原告再據以爭執，
      顯屬無理由，應予駁回。
　　理  由
一、按「納稅義務人或受處分人欠繳應繳關稅或罰鍰達一定金額
    者，得由司法機關或財政部函請內政部入出境管理局限制其
    出境；其為法人、合夥或非法人團體者，得限制其負責人或
    代表人出境，但已提供相當擔保者，應解除其限制。實施辦
    法，由行政院定之。」，行為時關稅法第43條第3項定有明
    文。又按「關稅法第4條之2及第25條之1（90年10月31日修
    正為第7條及第43條）之規定，於依本條例所處之罰鍰準用
    之。」，為海關緝私條例第49條之1第2項所明定。再按「在
    中華民國境內居住之個人或在中華民國境內之營利事業，．
    ．．其欠繳稅款及已確定之罰鍰單計或合計，．．．，營利
    事業在新台幣1百萬元以上者，由稅捐稽徵機關或海關報請
    財政部函請內政部入出境管理局限制該欠稅人或欠稅營利事
    業負責人出境。」，復為限制出境實施辦法第2條第1項所規
    定。
二、本件原告為琪雄公司之負責人，該公司於91年11月1日委由
    聯泰公司復運進口FROZEN PORK BUNGS（冷凍豬大腸），經
    稽查有虛報進口貨物產地、逃避管制之情形，而違反海關緝
    私條例規定，經高雄關稅局課處罰鍰3,123,712元卻滯欠未
    予繳納等情，有高雄關稅局92年第00000000號處分書及送達
    證書明細表、限制出境人員資料明細表及欠繳金額一覽表等
    影本附卷可稽。原告雖主張系爭違章所據之出口貨物係遭詐
    欺犯罪集團盜刻公司印章供聯泰公司冒用，並非琪雄公司所
    為，業經提起刑事告訴，被告自不得以琪雄公司之欠繳罰鍰
    而限制其出境等語。惟查行為時關稅法第43條第3項、海關
    緝私條例第49條之1第2項及限制出境實施辦法第2條第1項之
    規定，其立法目的係為保全稅捐（包含罰鍰），故限制出境
    乃保全處分之一種，其性質與行政處分迥異，亦與行政罰分
    屬二事，即只要欠稅達一定金額即可為之，業已排除故意、
    過失之要件，亦無庸審究行政爭訟案件是否確定；至有無限
    制出境之必要，係事實之考量，仍屬行政機關之執掌，本得
    依其職權行使，與本案訴訟無涉，亦無庸審酌是否有潛逃國
    外或隱匿或移轉財產之行為。經查原告係琪雄公司之負責人
    ，而琪雄公司違反海關緝私條例事件業經琪雄公司提起行政
    爭訟，遞遭決定駁回，嗣因未提起行政訴訟而告確定在案，
    有處分書、訴願決定書等影本可資參照，復為原告所不爭，
    自堪認為真正。是本件原告既為納稅義務人琪雄公司之負責
    人，系爭欠繳之金額計3,123,712元，已達得限制出境之金
    額，被告為促其繳清，因認有必要而予以限制出境，即非無
    據。又按公司法人不同於自然人，須有自然人代為行為（包
    括作為及不作為），是公司法人非以自然人為代表人，無從
    為有效行為（如有效買賣股票行為），故行政法規除處罰公
    司法人外，亦多有處罰其登記名義人即負責人之規定，本件
    依關稅法第43條第3項規定，以營利事業即納稅義務人欠繳
    應納罰鍰達一定金額者，得限制其負責人出境之規定，據以
    限制法人（即琪雄公司）之負責人即代表人（原告）出境，
    即非無憑，原告所稱委無可取。至原告所稱刑事案件是否確
    定，與本件係屬二事，併此敘明。從而被告以原告係琪雄公
    司之代表人，琪雄公司欠繳罰鍰已達1百萬元以上，而限制
    原告出境，揆諸首揭法條規定，並無違誤，訴願決定予以維
    持，亦無不合，原告之訴難認有理由，自應予以駁回。
據上論結，原告之訴為無理由，依行政訴訟法第98條第3項前段
，判決如主文。
中　　華　　民　　國　　94　　年　　 6　　月　  30　  日
                    第二庭審判長  法    官  鄭忠仁
                                  法    官  蕭忠仁
                                  法    官  林育如
上為正本係照原本作成。
如不服本判決，應於送達後20日內，向本院提出上訴狀並表明上
訴理由，如於本判決宣示後送達前提起上訴者，應於判決送達後
20日內補提上訴理由書（須按他造人數附繕本）。
中　　華　　民　　國　　94　　年　 　6　　月　 30  　 日
   　　　　　　　　　　　　　　   書 記 官　王俊權
